臺灣桃園地方法院民事裁定
110年度監宣字第937號
聲  請  人  李傳翔  

相  對  人  李游阿秋
關  係  人  李傳柏  
上列聲請人聲請監護宣告事件，本院裁定如下：
    主  文
宣告李游阿秋（女，民國00年00月00日生，身分證統一編號：Z0
00000000號）為受監護宣告人。
選定李傳柏（男，民國00年0月0日生，身分證統一編號：Z00000
0000號）為受監護宣告人李游阿秋之監護人。
指定李傳翔（男，民國00年00月00日生，身分證統一編號：Z000
000000號）為會同開具財產清冊之人。
程序費用由受監護宣告之人李游阿秋負擔。
    理  由
一、聲請意旨略以：聲請人李傳翔與關係人李傳柏均為相對人李
    游阿秋之子。相對人於民國108年12月3日因大腦腦膜良性腫
    瘤等疾病，致不能為意思表示或受意思表示，或不能辨識其
    意思表示之效果，已達受監護宣告之程度，爰依民法第14條
    第1項、第1110條、家事事件法第164條之規定，請求裁定相
    對人為受監護宣告人，並選定關係人為相對人之監護人，及
    指定聲請人為會同開具財產清冊之人等語。
二、按對於因精神障礙或其他心智缺陷，致不能為意思表示或受
    意思表示，或不能辨識其意思表示之效果者，法院得因本人
    、配偶、四親等內之親屬、最近一年有同居事實之其他親屬
    、檢察官、主管機關或社會福利機構之聲請，為監護之宣告
    ，民法第14條第1項定有明文。次按受監護宣告之人應置監
    護人；法院為監護之宣告時，應依職權就配偶、四親等內之
    親屬、最近一年有同居事實之其他親屬、主管機關、社會福
    利機構或其他適當之人選定一人或數人為監護人，並同時指
    定會同開具財產清冊之人；法院為前項選定及指定前，得命
    主管機關或社會福利機構進行訪視，提出調查報告及建議；
    監護之聲請人或利害關係人亦得提出相關資料或證據，供法
    院斟酌，同法第1110條、第1111條亦有明文規定。復按法院
    選定監護人時，應依受監護宣告之人之最佳利益，優先考量
    受監護宣告之人之意見，審酌一切情狀，並注意下列事項：
    ㈠受監護宣告之人之身心狀態與生活及財產狀況。㈡受監護宣
    告之人與其配偶、子女或其他共同生活之人間之情感狀況。
    ㈢監護人之職業、經歷、意見及其與受監護宣告之人之利害
    關係。㈣法人為監護人時，其事業之種類與內容，法人及其
    代表人與受監護宣告之人之利害關係，同法第1111條之1亦
    規定甚明。
三、經查，聲請人主張之上開事實，業據提出與其所述相符之身
    分證影本、長庚醫療財團法人林口長庚紀念醫院（下稱林口
    長庚醫院）診斷證明書、親屬系統表、同意書等件為證。嗣
    經本院前往相對人住所勘驗相對人之精神狀況，並於鑑定人
    周孫元診所所屬林佳琪醫師面前點呼相對人年籍等資料，相
    對人臥床，對點呼無反應等情；另據聲請人在場表示：相對
    人從10年開刀後就無法行走，就無法與人溝通。經林口長庚
    醫院診斷罹患阿茲海默症、小腦萎縮、腫瘤等疾病，為幫相
    對人處理土地事宜，故為本件聲請等語，此有本院111年2月
    25日訊問筆錄可參。復經鑑定人林佳琪醫師對相對人實施精
    神鑑定後，其鑑定結果略以：㈠個人史及相關史：李游阿秋
    （以下簡稱李員），84歲女性，寡婦，出生發展無異常。未
    接受教育，不識字。婚後與先生育有五女二子。平日和先生
    一起生活，務農維持生活，操持家務並撫養子女。個性溫和
    ，病前無重大身體疾病史。據兒子描述，李員約十多年開始
    出現認知行為症狀。記性差，出門找不到路回家，需家人協
    尋找回。說話混亂常嚷著要找媽媽，且有動作不平衡等 症
    狀。常會抱怨頭痛想吐，經常自己敲頭，經就醫後發現有腦
    部腫瘤，約九年前安排腦部開刀治療。其認知功能持續慢性
    退化。一般生活功能在開刀治療後嚴重退化，無法行動，需
    人協助照顧，平日大多躺床，語言功能退化。偶有呻吟聲但
    無有意義之言語。先生約八年前過世後，由長子在家中照顧
    ，全日躺床，吃飯需人餵食。曾於家中出現癲癇發作而送醫
    ，目前服用抗癲癇藥物治療中。出院後返家由家人持續全日
    照顧。李員領有108年12月3日鑑定診斷為失智症之重度殘障
    手冊。目前可自主呼吸，眼睛微開，無言語表達。不認得兒
    子，對刺激僅發出呻吟聲。全日躺床，無法自行行走，全天
    須由專人照顧。進食有兒子餵食流質食物跟飲水。個人衛生
    需人協助，穿衣須完全他人協助。大小便失禁使用尿布。㈡
    理學檢查：頭部外觀無異常。可以自主呼吸。四肢肌肉萎縮
    ，關節僵硬。㈢精神狀態檢查：意識警醒，雙眼微開，衣著
    乾淨。詢問名字，李員沒有回應，僅發生呻吟聲。無法回答
    正確姓名及其他個人資料。對於其他問題，李員無回應。對
    於算術，無法完成標準化測驗。請李員閉眼、舉手，李員無
    法配合。思考流程及内容無法探知。目前沒有明顯知覺障礙
    ，如幻覺行為。判斷力、定向感 缺損，不知道自己所在地
    ，不知道今日日期年月。短期記憶力，無法正確完成訊息登
    錄。長期記憶無法探知。CDR(臨床失智評估量表）=5，屬於
    深度末期失智程度。㈣日常生活狀況：1.日常生活自理情形
    ：使用尿布，大小便失禁。個人衛生完全需他人協助才能維
    持。需人餵食及水分。2.經濟活動能力：無經濟活動能力 
    。3.社會性活動：無社會性活動能力。㈤鑑定結果：李員符
    合失智症之診斷。因此心智缺陷，致其為意思表示、受意思
    表示 及辨識意思表示效果之能力，均已達不能之程度等語
    ，此有周孫元診所111年3月7日元字第11100000073號函及所
    附精神鑑定報告書在卷可稽（見本院卷第43頁至第44頁背面
    ）。是本院審酌相對人精神障礙狀態及心智缺陷之程度等情
    ，並參諸上揭精神鑑定報告書之意見，認相對人業因失智症
    之心智缺陷，致不能為意思表示或受意思表示，亦不能辨識
    其意思表示之效果，符合受監護宣告之要件，是本件聲請為
    有理由，應予准許，爰依法宣告相對人為受監護宣告之人。
四、本院依職權囑託桃園市社會工作師公會進行訪視，其訪視後
    所提出之訪視內容及建議略以：聲請人為相對人的次子，關
    係人為相對人的長子，相對人現與關係人同住，並由關係人
    照顧相對人生活起居，相對人5名女兒則每週定期探視相對
    人並協助沐浴盥洗，行政事務由相對人五女李惠君協助，財
    務保管則分別由相對人長女李燕琴以及相對人三女李燕麗主
    責，而相對人每月所需之費用由相對人存款支付。經訪視，
    關係人具擔任監護人意願、聲請人具擔任會同開具財產清冊
    之人意願；相對人長女李燕琴、相對人次女李燕卿、相對人
    三女李燕麗、相對人四女李美娥以及相對人五女李惠君均以
    書面表示知曉且同意此案。綜合評估相對人的受照顧狀況、
    聲請人與關係人的陳述未見明顯不適任之消極原因，惟仍請
    鈞院以相對人最佳利益為考量，並參酌相關事證後，予以綜
    合裁量之等語，此有該公會111年1月17日桃林字第111028號
    函所附桃園市政府社會工作科監護（輔助）宣告調查訪視報
    告在卷可稽。本院審酌關係人為相對人之長子，現主責照顧
    相對人並處理相對人之事務，且關係人有意願擔任監護人，
    又無不適或不宜擔任監護人之積極、消極原因，堪認如由關
    係人為相對人之監護人，應能符合相對人之最佳利益，爰依
    法選定關係人為相對人之監護人。又經本院選定之監護人即
    關係人，自應依民法第1112條規定，負責照顧及養護相對人
    之身體及妥善為財產管理之職務，附此敘明。
五、關於指定會同開具財產清冊之人部分，聲請人聲請指定由其
    為會同開具財產清冊之人，本院參考上開訪視報告，並審酌
    聲請人為相對人之次子，願意擔任會同開具財產清冊之人，
    認由聲請人擔任會同開具財產清冊之人，亦無不當，爰依前
    揭規定，指定聲請人為會同開具財產清冊之人。又依民法第
    1113條準用同法第1099條及第1099條之1 之規定，於監護開
    始時，監護人即關係人對於相對人之財產，應會同聲請人於
    2個月內開具財產清冊並陳報法院，監護人於財產清冊開具
    完成並陳報法院前，對於相對人之財產，僅得為管理上必要
    之行為，併此敘明。
六、依家事事件法第164條第2項，裁定如主文。
中　　華　　民　　國　　111 　年　　3 　　月　　14　　日
                   家事法庭     法  官　姚重珍
以上正本係照原本作成。
如對本裁定抗告須於裁定送達後10日內向本院提出抗告狀，並繳
納抗告費新臺幣1,000元。
中　　華　　民　　國　　111 　年　　3 　　月　　14　　日
                                書記官　王小萍